【裁判字號】    98,易,2760
【裁判日期】    981027
【裁判案由】    詐欺
【裁判全文】
臺灣臺中地方法院刑事判決              98年度易字第2760號
公  訴  人  臺灣臺中地方法院檢察署檢察官
被      告  乙○○
上列被告因詐欺案件，經檢察官提起公訴（98年度偵緝字第1554
號），本院判決如下：
    主    文
乙○○幫助犯詐欺罪，處有期徒刑肆月，如易科罰金，以新台幣
壹仟元折算壹日。
    事    實
一、乙○○依一般社會生活之通常經驗，應可預見如提供自己之
    金融帳戶、金融卡等供他人使用，可能供用於幫助詐欺罪，
    資為遂行詐欺犯行之工具，竟仍基於幫助詐欺之不確定故意
    ，於民國96年10月9日前不詳時日，將其所有之臺中商業銀
    行潭子分行帳戶（帳號000000000000）及臺中大雅郵局（帳
    號0000000-0000000號）之金融卡及密碼等，提供予姓名、
    年籍不詳之人，及其所屬之之詐欺集團成員使用，幫助該詐
    欺集團成員從事詐欺取財之犯行。而詐欺集團成員取得上開
    帳戶後，即基於詐欺取財之犯意，於96年10月9日上午9時許
    ，撥打電話予甲○○，佯稱甲○○涉嫌犯罪，需做個人資金
    監管調查，待查清後，資金才回流至甲○○之帳戶，致甲○
    ○陷於錯誤，而依指示於同日下午2時許，前往華南商業銀
    行，臨櫃匯款新台幣（下同）73萬6000元入不知情之徐鈺萍
    所有台新銀行苓雅分行帳戶（帳號：00000000000000號）、
    匯款61萬4000元入乙○○之上開臺中商業銀行帳戶、匯款51
    萬3000元入張富宜所有之臺灣郵政東勢厝支局帳戶（帳號：
    0000000-0000000號；另由臺灣雲林地方法院檢察署檢察官
    為不起訴處分確定）、匯款46萬8000元入乙○○之上開臺中
    大雅郵局之帳戶。同年月11日上午9時許，甲○○去電詐騙
    集團成員詢問資金之情形，該成員再度訛稱要做資金監管調
    查，致甲○○陷於錯誤，依指示前往臺新國際商業銀行及台
    北富邦銀行，臨櫃匯款96萬9000元入林高盟所有之華南商業
    銀行仁德分行帳戶（帳號000000000000號；另由臺灣臺南地
    方法院以97年度簡字第2686號判處有期徒刑4月確定）、匯
    款85萬8000元入不知情之林元旦所有臺灣銀行臺東分行帳戶
    （帳號000000000000號）、匯款87萬元入吳苗昀所有之第一
    商業銀行小港分行帳戶（帳號00000000000號；另由臺灣高
    雄地方法院檢察署通緝中）、匯款85萬2000元入李宜珊所有
    之玉山銀行鳳山分行帳戶（帳號0000000000000號；另由臺
    灣高雄地方法院檢察署檢察官偵查起訴）。嗣因資金一直未
    回流，甲○○發現受騙而報案處理，始循線查獲上情。
二、案經高雄市政府警察局前鎮分局報告臺灣高雄地方法院檢察
    署呈請臺灣高等法檢察署移轉臺灣臺中地方法院檢察署檢察
    官偵查起訴。
    理    由
一、刑事訴訟法第159條之5規定，被告以外之人於審判外之陳述
    ，雖不符前四條之規定，而經當事人於審判程序同意作為證
    據，法院審酌該言詞陳述或書面陳述作成時之情況，認為適
    當者，亦得為證據。當事人、代理人或辯護人於法院調查證
    據時，知有第159條第1項不得為證據之情形，而未於言詞辯
    論終結前聲明異議者，視為有前項之同意。本案證人甲○○
    於警詢中之陳述，係被告以外之人於審判外之陳述，當事人
    於本院調查證據時，知有刑事訴訟法第159條第1項不得為證
    據之情形，而未於言詞辯論終結前聲明異議，視為同意作為
    證據，且本院審酌該言詞陳述，僅係被害人陳述其等被害之
    經過，並未積極指認被告，且提出與所述相符之匯款單等為
    據，應非攀誣之陳訴，並無信用性過低之情形，本院認為其
    作成時之情況為適當，而得為證據，具有證據能力。
二、訊據被告乙○○固不否認曾開立臺中商業銀行潭子分行帳戶
    （帳號000000000000號）及臺中大雅郵局（帳號
    00000000000000號）帳戶之事實，惟矢口否認有何幫助詐欺
    之犯行，辯稱：上開帳戶之存摺、提款卡，及寫密碼的小紙
    條因搬家而遺失，並無將帳戶租借或賣給他人使用云云。
（一）惟查：
  1、 上揭事實，業據被害人甲○○指述綦詳，復有華南商業銀
      行匯款回條聯2紙、臺中商業銀行潭子分行96年10月25 日
      中潭子字第09603900318號函附之開戶資料、交易明細、
      96年11月6日臺灣郵政股份有限公司臺中郵局中管字第
      0962102819號函附之開戶資料、歷史交易清單在卷。
   2、依被告乙○○所有之臺中商業銀行潭子分行及臺中大雅郵
      局帳戶之交易明細顯示，在甲○○於96年10月9日依指示將
      款項匯入後，於當日立即遭人以金融卡提領，足見被告所
      有之上開2帳戶已成為詐欺集團用以詐騙之工具。
   3、被告乙○○於偵訊中辯稱上開2帳戶存摺、金融卡及寫密
      碼的小紙條於搬家時遺失，又稱其所設定之金融卡密碼，
      為「123456」，然如此易於記憶之密碼，應無寫下之必要
      ；縱使確實無法記憶，亦應寫在他人難以發現之隱密處，
      以防洩漏。且一般人對於存摺、金融卡無不謹慎保管，並
      分開存放，並儘可能使用容易記憶但不易被洞悉之密碼，
      以防他人取得而危及帳戶內之存款，此為金融機關一再宣
      導之原則，被告並非毫無社會經驗智識之人，卻設定如此
      容易猜中之密碼，又將如此容易記憶之密碼寫下，並與帳
      戶存摺、金融卡一同任意存放，豈非方便他人盜領。另於
      存摺、金融卡、密碼遺失或遭竊之情況，為防止拾得或竊
      得之人盜領其存款或作為不法使用而徒增訟累，必於發現
      後立即報警或向金融機構辦理掛失止付，然被告前揭2帳
      戶竟均無任何辦法掛失、變更之紀錄，顯然違背常理。
   4、被告乙○○另於偵查中供稱：「當初在臺中商業銀行潭子
      分行開立帳戶，乃為存錢之用，又因郵局之存摺置於父母
      親處，為避免被問東問西，而決定另外開立帳戶」等語；
      又稱：「在開立臺中商業銀行之帳戶後，即向父母親拿回
      郵局之存簿、金融卡等，故郵局存簿、金融卡係與臺中商
      業銀行之存簿、金融卡一起在96年10月1日搬家時遺失」
      等語。酌以被告開立帳戶之時間為96年9月29日，換言之
      ，被告在開立臺中商業銀行之帳戶後，立即於當日或翌日
      ，向其父母取回郵局存簿、金融卡，果真如此，被告何必
      大費周章的前往臺中商業銀行開立帳戶，其前後陳述顯然
      有多處矛盾。況依被告之臺中商業銀行帳戶交易明細顯示
      ，該帳戶並無存款之行為，反在開立帳戶之10日後，該帳
      戶即被作為詐騙之工具，更顯示被告之辯詞與事實不符。
   5、詐欺集團若以竊得或拾得之帳戶作為犯罪工具，則帳戶所
      有人一旦掛失止付，其等即無法提領贓款，豈非白忙一場
      ？是以犯罪集團若非確定該帳戶之所有人不會報警或掛失
      止付，當不至於以該帳戶作為犯罪工具，足徵被告前開二
      份存簿及金融卡並非被告遺失，而被告交付予詐欺集團之
      人使用。
   6、綜上所述，被告乙○○所辯帳戶因遺失而遭詐騙集團利用
      云云，不足採信
（二）次查，刑法上之故意，分為直接故意（確定故意）與間接
      故意（不確定故意）。「行為人對於構成犯罪之事實，明
      知並有意使其發生者」為直接故意；「行為人對於構成犯
      罪之事實，預見其發生而其發生並不違反其本意者」為間
      接故意，刑法第13條第1項、第2項定有明文。衡諸現今社
      會常情，一般人至金融機關開設帳戶使用，係極為方便容
      易且迅速之事，如有使用金融存款帳戶之正當用途，自以
      使用其本人或可信賴之親友申請之帳戶，最為便利安全，
      且若非具意圖以他人帳戶從事不法用途，並藉以逃避查緝
      ，自無使用他人帳戶之理。是一般人通常之知識、經驗，
      均應知任意提供自己帳戶予無信賴關係之他人使用，易致
      他人藉該帳戶取得不法犯罪所得，並隱匿帳戶內資金之實
      際取得人之身分，被告對此自難諉為不知。而近年來詐欺
      取財之犯罪類型層出不窮，該等犯罪，多數均係利用他人
      帳戶作為詐欺所得財物之匯款帳戶，並經媒體廣為披載，
      被告乙○○縱使並不確知所提供之帳戶，係遭他人用以對
      被害人詐欺取財，亦無法確知取得帳戶之人係以何種方法
      於何時地為詐欺取財之具體內容，惟對於其所提供之帳戶
      。將被作為詐欺取財犯行所得財物匯入及提領之工具使用
      ，應有概括之認識，且可預見其發生，竟仍同意提供，顯
      對帳戶供他人取得不法犯罪所得之用，亦不違反其本意，
      且其無確信其帳戶不至遭利用為犯罪之用，仍提供予他人
      ，被告有基於幫助犯罪之不確定故意存在，應堪認定。
（三）綜上所述，被告所辯均屬卸責之詞，殊無足採，事證明確
      ，其幫助詐欺犯行應堪認定。
三、核被告所為，係犯刑法第30條、第339條第1項之幫助詐欺取
    財罪。其基於幫助之犯意而從事構成要件以外之行為，為幫
    助犯，依刑法第30條第2項之規定，依正犯之刑減輕之。爰
    審酌被告並無犯罪前科，有台灣高等法院被告前案紀錄表、
    犯罪動機、所生損害不少、其並非正犯僅係幫助犯、生活狀
    況、智識等一切情狀，量處如主文所示之刑，並諭知易科罰
    金之折算標準。
四、據上論斷，應依刑事訴訟法第二百九十九條第一項前段，刑
    法第三百三十九條第一項、第三十條、第四十一條第一項前
    段，刑法施行法第一條之一，判決如主文。
中    華    民    國    98    年    10    月    27    日
                  刑事第一庭    審判長法  官  何志通
                                      法  官  許惠瑜
                                      法  官  林清鈞
以上正本證明與原本無異。
如不服本判決應於收受判決後10日內向本院提出上訴書狀，並應
敘述具體理由；其未敘述上訴理由者，應於上訴期間屆滿後20日
內向本院補提理由書（均須按他造當事人之人數附繕本）「切勿
逕送上級法院」。
                                      書記官  陳貴卿
中    華    民    國    98    年    10    月    27    日
附錄論罪科刑法條
中華民國刑法第339條第1項
意圖為自己或第三人不法之所有，以詐術使人將本人或第三人之
物交付者，處 5 年以下有期徒刑、拘役或科或併科 1 千元以下
罰金。


司法院資訊處製作；財團法人民間司法改革基金會備份。
